臺北高等行政法院判決
　　　　　　　　　　　　　　　　　　 94年度簡字第00050號
原　　　告　潘禎斌即裕田砂石行
訴訟代理人　丙○○
被　　　告　勞工保險局
代　表　人　甲○（總經理）
訴訟代理人　乙○○
　　　　　　丁○○
　　　　　　戊○○
上列當事人間因勞保事件，原告不服行政院勞工委員會中華民國
92年12月3日勞訴字第0920051904號訴願決定，提起行政訴訟。
本院判決如下：
　　主  文
原告之訴駁回。
訴訟費用由原告負擔。
　　事  實
緣原告未於所屬員工魏鎮財民國（下同）87年7月31日離職當日
申報其退保，經被告依勞工保險條例第11條及其施行細則第16條
規定，以92年5月20日保承工字第09210156960號函核定自魏鎮財
離職當日即87年7月31日予以退保，已繳之保險費，依同條例第
16條第2項規定不予退還。原告不服，向勞工保險監理委員會申
請審議，經該會以92年8月28日（92）保監審字第1957號審議駁
回。原告猶未甘服，提起訴願，遭決定駁回，遂向本院提起行政
訴訟。茲摘敘兩造訴辯意旨如次：
甲、原告起訴意旨略謂：
一、原告所屬員工魏鎮財於87年7月31日離職，原告申請勞、健
    保退保，填寫保退單1式2份郵寄至中央健康保險局，中央健
    康保險局未依勞、健保合一辦理手續轉交。魏鎮財本人自87
    年8月1日至92年5月20日前無就職、無重複投保，被告因將
    原告所屬員工魏鎮財重複加保發函通知原告，然原告自87年
    8月1日至92年5月20日皆未收到被告書函。
二、原告當時確實未提出被保險人魏鎮財勞工保險退保之申報表
    予中央健康保險局或被告，原告雖有疏忽，但實際上其所屬
    員工魏鎮財已離職，不可將一切責任歸咎原告，原處分及審
    議審定顯有違誤，訴願決定遞予維持，亦有未合。被保險人
    魏鎮財87年8月1日至92年3月31日期間確實不在原告處任職
    ，原告不應負擔繳納全部保險費計新台幣（下同）72,165元
    ，故請撤銷訴願決定、審議審定及原處分關於不予退還原告
    負擔被保險人魏鎮財87年8月1日至92年3月31日保險費部分
    ，並命被告作成退還原告負擔被保險人魏鎮財87年8月1日至
    92年3月31日保險費之處分。
乙、被告答辯意旨略謂：
一、有關被保險人魏鎮財87年8月1日至92年3月31日期間所繳納
    之保險費合計72,165元，其中有部分係被保險人負擔，原告
    實際負擔保險費金額為60,125元。本件原告要求退還其所屬
    前被保險人魏鎮財自87年8月1日至92年3月31日之保險費計
    72,165元，提起本件訴訟，其訴訟金額在200,000元以下，
    應適用簡易訴訟程序，合先敘明。
二、按「符合第6條規定之勞工，各投保單位應於其所屬勞工到
    職、入會、到訓、離職、退會、結訓之當日，列表通知保險
    人．．」、「勞工保險之保險費一經繳納，概不退還。但非
    歸責於投保單位或被保險人之事由所致者，不在此限。」、
    「投保單位非於勞工離職、退會、結（退）訓之當日辦理退
    保者，其保險效力於離職、退會、結（退）訓之當日24時停
    止。」勞工保險條例第11條、第16條第2項及其施行細則第
    16條第2項分別定有明文。
三、原告於92年5月6日致函被告稱，其所屬員工魏鎮財於87年7
    月31日離職，當時經辦人於申報退保時，有勞、健保合一表
    單、勞保申報表單、健保申報表單，當時係宣導期，經辦人
    誤填為全民健保表單1式2份郵寄到中央健康保險局，追索87
    年至今所溢繳保險費等情。案經被告查明，以原告所附中央
    健康保險局中區分局87年8月10日收件之魏鎮財「全民健康
    保險保險對象退保（轉出）申報表」係全民健康保險專用表
    ，被告並未接獲魏鎮財87年7月31日勞工保險退保申報表或
    「勞、健保合一退保申報表」，爰依勞工保險條例第11條及
    其施行細則第16條規定，核定自魏鎮財離職當日即87年7月
    31日予以退保，已繳之保險費，依同條例第16條第2項規定
    ，不予退還，並經審議審定及訴願決定維持在案。
四、原告所屬員工魏鎮財於87年7月31日離職時，原告應填具「
    勞、健保合一退保申報表」1式2份寄送中央健康保險局（或
    被告）或同時填具健保專用退保申報表及勞保專用退保申報
    表各1份分別逕寄中央健康保險局及被告，惟據原告92年5月
    6日致函被告自陳，略以當時經辦人於申報魏鎮財退保時，
    誤填全民健保表單1式2份郵寄到中央健康保險局等語。且中
    央健康保險局中區分局87年8月10日收件之魏鎮財「全民健
    康保險保險對象退保（轉出）申報表」確係全民健康保險專
    用表，而非「勞、健保合一退保申報表」，故中央健康保險
    局自未依使用「勞、健保合一退保申報表」作業原則轉交被
    告1份辦理，而原告既僅以健保專用退保申報表逕寄中央健
    康保險局申報魏鎮財健保退保，顯係其內部人事管理疏失，
    乃可歸責於原告之疏失而延遲辦理退保手續，依勞工保險條
    例第16條第2項規定，其已繳納之保險費不予退還，故被告
    所為處分依法並無不合。
五、請駁回原告之訴，訴訟費用由原告負擔。
　　理  由
一、被告代表人原為廖碧英，93年5月20日變更為蔡吉安，嗣於
    同年6月16日變更為甲○，茲由渠等具狀聲明承受訴訟，核
    無不合，應予准許。
二、按「符合第6條規定之勞工，各投保單位應於其所屬勞工到
    職、入會、到訓、離職、退會、結訓之當日，列表通知保險
    人；其保險效力之開始或停止，均自應為通知之當日起算。
    ．．」、「勞工保險之保險費一經繳納，概不退還。但非歸
    責於投保單位或被保險人之事由所致者，不在此限。」為勞
    工保險條例第11條及第16條第2項所規定。次按「．．投保
    單位非於勞工離職、退會、結（退）訓之當日辦理退保者，
    其保險效力於離職、退會、結（退）訓之當日24時停止。」
    同條例施行細則第16條第2項復定有明文。
三、本件原告未於所屬員工魏鎮財87年7月31日離職當日申報其
    退保，經被告依勞工保險條例第11條及其施行細則第16條規
    定，以92年5月20日保承工字第09210156960號函核定自魏鎮
    財離職當日即87年7月31日予以退保，已繳之保險費，依同
    條例第16條第2項規定不予退還。原告不服，循序起訴謂其
    已於所屬員工魏鎮財87年7月31日離職當日，填寫勞、健保
    合一退保申報表郵寄至中央健康保險局，然中央健康保險局
    並未轉交被告云云。經查，本件原告於92年5月2日致函被告
    ，稱其所屬員工魏鎮財於87年7月31日離職，當時經辦人於
    申報退保時，有勞健保合一表單、勞保申報表單、健保申報
    表單，當時是宣導期，經辦人「誤填」全民健保表單1式2份
    郵寄到中央健康保險局，因發現此問題，故追索87年至今所
    溢繳保險費，並檢附中央健康保險局中區分局函影本一份。
    惟觀乎原告陳情書所附中央健康保險局中區分局92年4月22
    日健保中承二字第0920031121號函送該分局87年8月10日收
    件之魏鎮財「全民健康保險保險對象退保（轉出）申報表」
    ，係全民健康保險專用表，並非「勞工保險退保申報表」或
    「勞、健保合一退保申報表」，因此，本件原告未於其所屬
    員工魏鎮財87年7月31日離職當日向被告申報勞保退保之事
    實，至堪認定。且原告訴訟代理人丙○○於本院94年1月19
    日行準備程序時，亦自承「原告當時確實沒有提出被保險人
    魏鎮財勞工保險退保之申報表給健保局或被告」等語，經記
    明於筆錄在卷可按。是本件原告既僅以健保專用退保申報表
    逕寄中央健康保險局申報魏鎮財健保退保，中央健康保險局
    自未依使用「勞、健保合一退保申報表」作業原則轉交被告
    1份辦理，因此被告自始未被通知魏鎮財已於87年7月31日離
    職而得以通知原告辦理魏鎮財勞保退保。從而，被告依勞工
    保險條例第11條及其施行細則第16條規定，核定自魏鎮財離
    職當日即87年7月31日予以退保，且延遲辦理勞保退保手續
    ，既係可歸責於原告之事由，依同條例第16條第2項規定，
    自應不予退還已繳納之保險費。
四、綜上所述，原處分並無違誤，審議審定、訴願決定遞予維持
    ，俱無不合。原告徒執前詞聲明撤銷訴願決定、審議審定及
    原處分關於不予退還原告負擔被保險人魏鎮財87年8月1日至
    92年3月31日保險費部分，及請求判命被告作成退還原告負
    擔被保險人魏鎮財87年8月1日至92年3月31日保險費之處分
    ，均為無理由，應予駁回。
五、本件適用簡易訴訟程序，爰不經言詞辯論逕為判決，併予敘
    明。
據上論結，本件原告之訴為無理由，爰依行政訴訟法第233條第1
項、第236條、第98條第3項前段，判決如主文。
中    華    民    國    94    年    4    月     13    日
                              第六庭法官　曹瑞卿
上為正本係照原本作成。
本件以訴訟事件所涉及之法律見解具有原則性者為限，始得於本
判決送達後20日內向本院提出上訴狀並表明上訴理由，如已於本
判決宣示後送達前提起上訴者，應於判決送達後20日內補具上訴
理由（均按他造人數附繕本），且經最高行政法院許可後方得上
訴。
中    華    民    國    94    年    4    月     13    日
            　　　　　　　　　 　 書記官  方偉皓
